【裁判字號】    90,交聲,319
【裁判日期】    900430
【裁判案由】    違反道路交通管理處罰條例聲明異議
【裁判全文】
臺灣臺北地方法院交通事件裁定                      九十年度交聲字第三一九號
    異議人即
    受處分人  甲○○
右列受處分人因違反道路交通管理處罰條例案件，對於台北市交通事件裁決所中華民
國九十年三月二十三日所為之處分（原處分案號：北市裁三字第駕裁二二－Ａ000
00000號），聲明異議，本院裁定如左：
    主      文
異議駁回。
    理      由
一、按劃設於道路上之黃色實線，為用以指示禁止停車路段之禁止停車線，道路交通
    標誌標線號誌設置規則第一百六十八條第一項、第二項定有明文，又汽車駕駛人
    在設有禁止停車標線之處所停車者，處新台幣（以下同）六百元以上一千二百元
    以下罰鍰，道路交通管理處罰條例（民國九十年一月十七日總統修正公之道路交
    通管理處罰條例，其施行日期依同條例第九十三條規定須由行政院以命令定之，
    而行政院係於九十年四月三日以台九十交字第０一九三一七號令發布修正後之該
    條例自九十年六月一日起施行，故以下所述及之本條例均係現在仍有效之修正生
    效前之舊法，先予敘明）第五十六條第一項第四款定有明文。而逕行舉發違反道
    路交通管理事件，經汽車所有人依通知單之應到案日期前到案，並告知違規駕駛
    人姓名、身分證統一編號及住址者，處罰機關應即另行通知違規駕駛人到案依法
    處理；逾應到案日期，處罰機關應依道路交通管理處罰條例第八十五條第三項規
    定處罰該汽車所有人，違反道路交通管理事件統一裁罰標準及處理細則第二十四
    條亦定有明文，易言之，如汽車駕駛人在劃設有黃色實線表示禁止停車之道路停
    車，如駕駛人適在舉發之現場而為舉發人員舉發，此際處罰機關固應對汽車之駕
    駛人為處罰，惟若駕駛人不在現場，而係由舉發機關依違反道路交通管理事件統
    一裁罰標準及處理細則第二十三條第一項第三款「汽車違反道路交通管理事件有
    下列情形之一者，當場不能或不宜攔截製單舉發者，得逕行舉發：．．．三、違
    規停車而駕駛人不在場。」規定逕行舉發者，此際舉發機關只能依上開處理細則
    第二十三條第二項規定對汽車所有人為掣單舉發，而如經舉發之汽車所有人在舉
    發通知單上所載之應到案日期前到案，並告知處罰機關該名違規停車之汽車駕駛
    人姓名、身分證統一編號及住址者，處罰機關應即依前開細則第二十四條規定處
    罰該名違規駕駛人，而如汽車所有人未於應到案日期前到案或雖於應到案日期前
    到案，而未告知處罰機關實際之違規駕駛人者，處罰機關仍應依道路交通管理處
    罰條例第八十五條第三項「本條例關於車輛駕駛人之處罰，如應歸責於車輛所有
    人者，處罰車輛所有人。」規定，對車輛所有人加以處罰。
二、本件受處分人即異議人甲○○所有車號Ｗ三－八一八五號自用小客貨車，於九十
    年一月十七日下午三時五十三許，在台北市大同區○○○路○段三二號前劃設有
    黃色實線表示禁止停車之路段違規停車，而為台北市政府警察局大同分局（以下
    稱大同分局）交通分隊員警洪協平以拍照之方式採證，並以受處分人所有該部汽
    車有違反前揭道路交通管理處罰條例第五十六條第一項第四款規定之行為掣單舉
    發，嗣將舉發通知單送達於受處分人後，受處分人雖於應到案日期前向舉發單位
    即大同分局提出申訴，惟未向大同分局或原處分機關告知當時駕駛該部汽車之駕
    駛人確實年籍，經大同分局調查結果，仍認受處分人所有該部汽車有前開違規行
    為，原處分機關乃依前揭道路交通管理處罰條例第五十六條第一項第四款、第八
    十五條第三項及違反道路交通管理事件統一裁罰標準及處理細則第二十四條之規
    定於九十年三月二十三日從輕裁處異議人罰鍰六百元。
三、訊據受處分人固不否認其所有前開車號汽車有於前開時間，在前述劃設有黃色禁
    止停車實線，表示禁止停車路段之道路上因停放於路邊為警拍照採證，核與卷附
    由舉發員警洪協平所攝得受處分人所有上開車號汽車於前開時地在黃線停車之相
    片所顯示之情節相符，惟矢口否認有任何違反前揭道路交通管理處罰條例第五十
    六條第一項第四款規定之行為，辯稱：我當時人在車的旁邊，車子是我同事方清
    營開的，我們只是臨時停車要上下貨給客戶，引擎也沒有熄火，只能算是黃線臨
    時停車，不能認為是黃線停車云云，而受處分人之同事方清營於本院九十年四月
    三十日調查時亦附和受處分人之上開辯解，供稱：我把車停在黃線那邊要上下貨
    ，但我車子沒有熄火，從照片上還可以看到我，證明我只是剛下車就被拍照了云
    云，惟查：
    受處分人所有前述車號汽車於前述時地違規停放於黃線上，並無駕駛人在該部汽
    車上之事實，業據證人即開單告發受處分人之警員洪協平於本院九十年四月三十
    日調查時，以具結擔保其供述之真實性並在負擔偽證罪之心理處罰狀態下供稱：
    （問：【提示舉發單及照片】本件是你舉發？）是；（問：舉發情形？）舉發地
    點是重慶北路二段三二號，受處分人是黃線停車，依照規定只要駕駛人離開駕駛
    座位，不管有沒有熄火，就構成黃線停車。受處分人的車子有沒有熄火我不清楚
    ，駕駛人離開座位我就拍照。在本件舉發的一分鐘前，我就在受處分人的車子後
    面約五百公尺處開始來舉發在該路段違規停車之車輛，我邊拍有邊觀察路邊違規
    停車的情形，等我走到受處分人車子的後面，發現那一部車上並沒有駕駛，等我
    再走到那部車子的前面約五公尺處確定那部車沒有駕駛，我就拍照。至於照片上
    車子前方所顯示之人是否為駕駛，我並不清楚，依照我門逕行舉發的作業慣例，
    如果駕駛人在現場，我們會對駕駛人加以勸導或當場開單，本件就是因為駕駛人
    沒有在現場，我才用照相逕行舉發；（問：黃線可否臨時停車？）可以，但是要
    具備三個要件，第一車子不能熄火，第二駕駛人要在座位上，第三不能超過三分
    鐘（當日訊問筆錄參照），是由舉發員警洪協平上開供述以觀，受處分人所有前
    述車號汽車為警拍照採證時，並無任何人坐於駕駛座上，此不僅亦為證人方清營
    所是認，由採證相片亦得看出該部汽車之駕駛座上並無人駕駛，駕駛人方清營已
    走下駕駛座走到該部汽車之號牌前方為警拍照，是於本件訴訟上可得確定之事實
    乃－員警洪協平對受處分人所有該部汽車為拍照採證時，該部汽車係停在禁止停
    車之黃線區，且該部車上並無駕駛人，則依道路交通管理處罰條例第三條第九款
    對於臨時停車所為定義：指車輛因上、下人、客，裝卸物品，其引擎未熄火，停
    止時間未滿三分鐘，保持立即行駛之狀態，臨時停車乃必以駕駛人坐於駕駛坐上
    ，其汽車之引擎未熄火，才能－保持立即行駛之狀態，如果駕駛人根本不在駕駛
    座上，即無保持立即行駛狀態之可能，反而此種狀態即係同條例第三條第十款對
    於「停車」所為－即指車輛停放於道路兩側或停車場所，而不立即行駛者－之定
    義，受處分人該部汽車於前述時間在前述地點，為警拍照採證時，如前所述，駕
    駛人方清營並不在駕駛座上，縱其汽車未熄火，因駕駛人不在駕駛座上，該部汽
    車顯然無法保持立即行駛之狀態，而非屬臨時停車，反而係屬道路交通管理處罰
    條例所稱之停車，是受處分人辯稱其於前述時地係臨時停車，並非停車，要無可
    採，本件事證明確，受處分人所有該部車號汽車之違規行為堪以認定。
四、綜上所述，受處分人所有前述車號汽車確有在前揭時間在前述劃設有黃色禁止停
    車實線，表示禁止停車路段之道路上停車之行為，從而原處分機關依前揭道路交
    通管理處罰條例第五十六條第一項第四款、第八十五條第三項及違反道路交通管
    理事件統一裁罰標準及處理細則第二十四條之規定從輕裁處異議人罰鍰六百元，
    ，核無違誤，本件受處分人之異議為無理由，自應將其異議駁回。
據上論斷，應依道路交通案件處理辦法第十九條，裁定如主文。
中      華      民      國    九十      年      四      月     三十     日
              臺灣臺北地方法院交通法庭
                                          法  官  葉  建  廷
右正本證明與原本無異。
如不服本裁定，應於裁定送達後五日內向本院提出抗告狀。
                                          書記官  許  婉  如
中      華      民      國    九十      年      四      月     三十     日


司法院資訊處製作；財團法人民間司法改革基金會備份。
